臺灣新北地方法院刑事判決
110年度金訴字第294號
第688號
公  訴  人  臺灣新北地方檢察署檢察官
被      告  陳聖澤（原名陳中酉）



選任辯護人  朱宗偉律師
被      告  李金諾（原名李柏翰）



被      告  陳正杰


上列被告因詐欺等案件，經檢察官提起公訴（109年度偵字第437
55號、110年度少連偵字第56號）及移送併辦（110年度偵字第71
16號、第7217號、第12894號、第13788號、第13991號、第15243
號、第20088號、第23868號、第24423號、第24873號、第26611
號、第27242號、第28718號、第29202號、第30084號、第30091
號、第35008號、第36656號、第38056號、第40343號）與追加起
訴（110年度偵字第30697號），本院合議庭裁定改行簡式審判程
序，判決如下：
    主  文
午○○犯如附表編號1至編號9、編號11至編號15主文欄所示之罪，
各處如附表編號1至編號9、編號11至編號15主文欄所示之宣告刑
及沒收。應執行有期徒刑貳年。
丁○○犯如附表編號1至編號7主文欄所示之罪，各處如附表編號1
至編號7主文欄所示之宣告刑及沒收。應執行有期徒刑壹年陸月
。
卯○○犯如附表編號1至編號15主文欄所示之罪，各處如附表編號1
至編號15主文欄所示之宣告刑。應執行有期徒刑壹年拾月。
    事  實
一、午○○（原名陳中酉，於民國110年1月25日更名）、丁○○（原
    名李柏翰，於110年8月17日更名）、卯○○與其等友人少年孫
    ○國（真實姓名、年籍資料詳卷，92年10月生，於案發時為
    年滿12歲、未滿18歲之少年；其詐欺取財部分，另由本院少
    年法庭審理）自110年8月間某時起，參與姓名、年籍資料不
    詳之成年人組成、三人以上、以實施詐術為手段，具持續性
    及牟利性之有結構性詐欺集團犯罪組織，由卯○○提供其名下
    之玉山商業銀行帳號000-0000000000000號帳戶（下稱玉山
    帳戶），並均擔任負責向受騙民眾提領或轉匯詐欺款項、俗
    稱「車手」之工作。渠等均明知與所屬詐欺集團犯罪組織成
    員間均以通訊軟體傳遞訊息，並由「車手」提領受詐騙民眾
    所匯入之詐欺款項，再以迂迴隱密方式轉移所提款項，製造
    資金在金融機構移動紀錄軌跡之斷點，以掩飾資金來源及去
    向，午○○、丁○○、卯○○仍與少年孫○國及所屬詐欺集團犯罪
    組織成員共同意圖為自己及他人不法之所有，基於三人以上
    詐欺取財、掩飾及隱匿特定犯罪所得之來源及去向之洗錢犯
    意聯絡（丁○○有犯意聯絡及行為分擔之部分僅附表編號1至
    編號7部分；另就附表編號10朱祐民受詐騙部分僅追加起訴
    卯○○），先由該詐欺集團某不詳成員於交友軟體創立假帳號
    並架設假投資網頁，再於如附表編號1至編號15（含編號2之
    4）所示時間，佯以「投資、代操盤」之名義誘使如附表編
    號1至編號15（含編號2之4）所示黃○○、天○○、甲○○、亥○○
    、丙○○、庚○○、Ｂ○○、Ａ○○、宙○○、朱祐民、酉○○、子○○、丑
    ○○、宇○○、辛○○等15人加入投資平台網頁會員，致其等陷於
    錯誤，於如附表編號1至編號15（含編號2之4）所示時間匯
    款至卯○○上揭玉山帳戶，再由午○○、丁○○、卯○○及少年孫○
    國於如附表編號A至編號G所示時、地，將上開匯入款項予以
    直接提領或轉帳至午○○中國信託商業銀行帳號000-00000000
    0000號帳戶（下稱中信帳戶）後再予提領，由午○○轉交上游
    不詳成員，以此方式詐欺取財，並將犯罪所得以現金型態轉
    移，藉此製造金流之斷點，使偵查機關難以追查勾稽帳戶金
    流及贓款來源、去向。嗣上開黃○○等15人察覺受騙而報警處
    理，由警於109年11月23日18時16分許拘提丁○○，並扣得丁○○所有，供本案聯絡所用之APPLE廠牌、型號IPHONE 6S PLUS
    行動電話1支（含SIM卡1張）；另於同日21時40分許拘提午○○，並扣得午○○所有，供本案聯絡所用之APPLE廠牌、型號IP
    HONE XR行動電話1支（含SIM卡1張），始悉上情。
二、案經黃○○、天○○、甲○○、亥○○、丙○○、庚○○、Ｂ○○、宙○○、
    酉○○、子○○、丑○○、宇○○、辛○○訴由新北市政府警察局永和
    分局暨新北市政府警察局新莊分局報告臺灣新北地方檢察署
    檢察官偵查起訴；另由新北市政府警察局刑事警察大隊、淡
    水分局、林口分局、新莊分局及桃園市政府警察局龜山分局
    、龍潭分局、大園分局與宜蘭縣政府警察局宜蘭分局、羅東
    分局暨臺中市政府警察局豐原分局、臺南市政府警察局第三
    分局、彰化縣警察局彰化分局報告臺灣新北地方檢察署檢察
    官移送併案審理。
    理  由
一、本案被告午○○、丁○○、卯○○所犯均係死刑、無期徒刑、最輕
    本刑為3年以上有期徒刑以外之罪，其等於準備程序中就前
    揭被訴事實為有罪之陳述，經受命法官告知簡式審判程序之
    旨，並聽取公訴人、被告3人及辯護人之意見後，本院合議
    庭認為適宜由受命法官獨任進行簡式審判程序，依刑事訴訟
    法第273條之1第1項規定，裁定由受命法官獨任進行簡式審
    判程序。是本案證據之調查，依刑事訴訟法第273條之2規定
    ，不受同法第159條第1項、第161條之2、第161條之3、第16
    3條之1及第164條至第170條所規定證據能力認定及調查方式
    之限制，合先敘明。
二、上開事實，業據被告3人於警詢、偵查中陳述綦詳，並於本
    院準備程序暨審理中均坦承不諱（見臺灣新北地方檢察署10
    9年度偵字第43755號卷《下稱偵一卷》第7頁至第38頁、第41
    頁至第45頁、第53頁至第61頁、第439頁至第454頁、同檢察
    署110年度偵字第30697號卷《下稱偵二卷》第29頁及背面、同
    檢察署110年度偵字第7217號《下稱偵三卷》第53頁及背面、
    同檢察署110年度偵字第24423號《下稱偵四卷》第9頁至第17
    頁、同檢察署110年度偵字第7116號《下稱偵五卷》第19頁至
    第22頁背面、第244頁至第245頁、同檢察署110年度偵字第1
    2894號《下稱偵六卷》第4頁至第5頁、同檢察署110年度偵字
    第20088號《下稱偵七卷》第9頁至第27頁、同檢察署110年度
    偵字第13788號《下稱偵八卷》第27頁至第30頁、第44頁至第4
    8頁、同檢察署110年度偵字第15243號卷《下稱偵九卷》第104
    頁至第105頁、本院110年度金訴字第294號卷一《下稱審一卷
    》第168頁至第169頁、同案號卷二《下稱審二卷》第9頁、第44
    頁至第45頁），核與證人即少年孫○國於警詢時及偵查中具
    結證述、證人即告訴人黃○○、天○○、甲○○、亥○○、丙○○、庚○○、Ｂ○○、宙○○、酉○○、子○○、丑○○、宇○○、辛○○及證人即
    被害人Ａ○○、朱祐民於警詢時指訴或證述之情節相符（偵二
    卷第21頁至第23頁背面、偵三卷第6頁及背面、偵四卷第33
    頁至第42頁、偵五卷第124頁至第127頁、第178頁背面至第1
    82頁、第197頁及背面、第206頁背面至第207頁背面、第216
    頁至第218頁、第221頁至第223頁、偵六卷第13頁至第16頁
    背面、第66頁至第67頁、偵七卷第31頁至第34頁、偵八卷第
    55頁至第57頁、偵九卷第5頁至第8頁、臺灣新北地方檢察署
    110年度少連偵字第56號卷《下稱偵十卷》第73頁至第79頁、
    第109頁至第112頁、第125頁至第129頁、第157頁至第219頁
    、同檢察署110年度偵字第24873號卷《下稱偵十一卷》第11頁
    至第15頁、同檢察署110年度偵字第27242號卷《下稱偵十二
    卷》第8頁至第10頁、同檢察署110年度偵字第29202號卷《下
    稱偵十三卷》第6頁至第7頁、同檢察署110年度偵字第36656
    號卷《下稱偵十四卷》第5頁至第7頁、同檢察署110年度偵字
    第30084號卷《下稱偵十五卷》第17頁至第19頁），並有新北
    市政府警察局永和分局搜索扣押筆錄、扣押筆錄各1份、扣
    押物品目錄表2份、被告卯○○及被告午○○上開玉山及中信帳
    戶之帳戶資料及交易明細表、監視器影片翻拍照片、通訊軟
    體對話紀錄、上開告訴人暨被害人提供之匯款交易明細擷圖
    、匯入帳戶存摺內頁影本等證據資料附卷可稽（偵一卷第51
    頁、第83頁至第87頁、第93頁至第97頁、第107頁至第112頁
    、第121頁至第132頁、第141頁至第243頁、第315頁至第322
    頁、偵二卷第24頁、第13頁至第15頁背面、偵三卷第35頁至
    第41頁、偵四卷第27頁至第32頁、第53頁至第82頁、第87頁
    至第119頁、偵五卷第35頁至第38頁背面、第57頁至第77頁
    、第114頁至第119頁、第130頁至第136頁、第183頁背面至
    第194頁背面、第202頁至第204頁、第211頁背面至第212頁
    背面、第229頁背面至第230頁、偵六卷第10頁至第12頁、第
    20頁至第23頁、第49頁至第61頁、偵七卷第35頁至第45頁、
    第73頁至第175頁、偵八卷第95頁至第109頁、偵九卷第40頁
    至第55頁、偵十卷第117頁至第124頁、第145頁至第156頁、
    偵十一卷第151頁至第167頁、第207頁至第211頁、偵十二卷
    第20頁至第22頁、第33頁、偵十三卷第10頁至第13頁、第20
    頁至第29頁背面、偵十四卷第19頁至第21頁、第37頁至第56
    頁背面、偵十五卷第75頁至第129頁、第136頁至第141頁、
    第150頁至第166頁），足認被告3人前開任意性自白與事實
    相符，堪以採信。綜上所述，本案事證明確，被告3人犯行
    堪以認定，應依法論科。
三、論罪：
(一)法律適用之說明：
  1.組織犯罪防制條例部分：
    按組織犯罪防制條例所稱之犯罪組織，係指三人以上，以實
    施強暴、脅迫、詐欺、恐嚇為手段或最重本刑逾5年有期徒
    刑之罪，所組成具有持續性或牟利性之有結構性組織；而所
    稱有結構性組織，係指非為立即實施犯罪而隨意組成，不以
    具有名稱、規約、儀式、固定處所、成員持續參與或分工明
    確為必要，同條例第2條第1、2項分別定有明文。又行為人
    以一參與詐欺犯罪組織，並分工加重詐欺行為，同時觸犯參
    與犯罪組織罪及加重詐欺取財罪，雖其參與犯罪組織之時、
    地與加重詐欺取財之時、地，在自然意義上非完全一致，然
    二者仍有部分合致，且犯罪目的單一，依一般社會通念，認
    應評價為一罪方符合刑罰公平原則，應屬想像競合犯，如予
    數罪併罰，反有過度評價之疑，實與人民法律感情不相契合
    。又加重詐欺罪係侵害個人財產法益之犯罪，其罪數計算，
    以被害人數、被害次數之多寡，決定其犯罪之罪數；核與參
    與犯罪組織罪之侵害社會法益，因應以行為人所侵害之社會
    全體利益為準據，認定係成立一個犯罪行為，有所不同。是
    以倘若行為人於參與犯罪組織之繼續中，先後加重詐欺數人
    財物，因行為人僅為一參與組織行為，侵害一社會法益，應
    僅就首次犯行論以參與犯罪組織罪及加重詐欺罪之想像競合
    犯，而其後之犯行，乃為其參與組織之繼續行為，為避免重
    複評價，當無從將一參與犯罪組織行為割裂再另論一參與犯
    罪組織罪，而與其後所犯加重詐欺罪從一重論處之餘地（最
    高法院107年度台上字第1066號判決意旨參照）。
  2.洗錢防制法部分：
    次按洗錢防制法業於105年12月28日修正公布，並於106年6
    月28日生效施行。為徹底打擊洗錢犯罪，新法乃依照國際防
    制洗錢金融行動工作組織（Financial Action Task Force
    ）40項建議之第3項建議，並參採聯合國禁止非法販運麻醉
    藥品和精神藥物公約及聯合國打擊跨國有組織犯罪公約之洗
    錢行為定義，將洗錢行為之處置、多層化及整合等各階段，
    全部納為洗錢行為，而於新法第2條規定：「本法所稱洗錢
    ，指下列行為：一、意圖掩飾或隱匿特定犯罪所得來源，或
    使他人逃避刑事追訴，而移轉或變更特定犯罪所得。二、掩
    飾或隱匿特定犯罪所得之本質、來源、去向、所在、所有權
    、處分權或其他權益者。三、收受、持有或使用他人之特定
    犯罪所得。」以求與國際規範接軌。過去實務認為，行為人
    對犯特定犯罪所得之財物或利益作直接使用或消費之處分行
    為，或僅將自己犯罪所得財物交予其他共同正犯，祇屬犯罪
    後處分贓物之行為，非該條例所規範之洗錢行為，惟依新法
    規定，倘行為人意圖掩飾或隱匿特定犯罪所得來源，而將特
    定犯罪所得直接消費處分，甚或交予其他共同正犯，而由共
    同正犯以虛假交易外觀掩飾不法金流移動，即難認單純犯罪
    後處分贓物之行為，應仍構成新法第2條第1或2款之洗錢行
    為（最高法院108年度台上字第1744號、第2425號、第2500
    號判決意旨參照）。
(二)罪名：
  1.觀諸本案犯罪型態，係由多人縝密分工方能完成之集團性犯
    罪，除被告3人外，尚包括一同前往提領款項之車手即少年
    孫○國、前來收取款項及撥打電話施用詐術之不詳成員，此
    據被告3人、證人即少年孫○國及本案告訴人暨被害人均供述
    在卷，足見被告3人主觀上對於與其等共犯本件詐欺取財犯
    行之人已達三人以上，且係具有持續性及牟利性之有結構性
    詐欺集團犯罪組織乙情有所認知，其行為自構成刑法第339
    條之4第1項第2款之三人以上共同詐欺取財罪及組織犯罪條
    例第3條第1項後段之參與犯罪組織罪。又刑法第339條之4之
    罪係屬洗錢防制法第3條第1款所規定之特定犯罪，而被告3
    人係依上游成員之指示，與少年孫○國一同提領被害人受騙
    款項，或由被告午○○轉匯至其中信帳戶後，再交予不詳上游
    成員等情，為被告3人所自承在卷；復觀諸被告午○○於警詢
    時稱：與前來收取款項之人均係以通訊軟體聯絡，不知道年
    籍資料等語；被告丁○○於警詢時稱：係被告午○○與上游聯絡
    ，伊不清楚集團成員還有何人；偵查中稱：伊沒有見過上面
    的人等語；被告卯○○於警詢時稱：集團成員伊只認得被告午
    ○○、丁○○及少年孫○國等語；偵查中稱：伊沒有見過上面的
    人等語（偵一卷第13頁、第33頁至第34頁、第57頁、第440
    頁、第447頁），足見其等對於自己經手之款項最終由何人
    取走、做何利用均不知悉，客觀上顯係透過現金之多次轉交
    製造多層次之資金斷點，使偵查機關除藉由監視器錄影畫面
    鎖定車手外，難以再向上溯源，並使其餘集團共犯得以直接
    消費、處分，以掩飾不法金流移動之虛假外觀，而達到隱匿
    該特定犯罪所得之去向、所在之結果，且被告3人主觀上對
    於其等行為將造成掩飾、隱匿該詐欺犯罪所得去向、所在之
    結果應屬明知，猶仍執意為之，其等所為自非僅係為詐欺集
    團取得犯罪所得，而兼為洗錢防制法第2條第2款之掩飾、隱
    匿特定犯罪所得來源及去向之行為。
  2.又本案雖無證據證明被告3人所屬詐欺集團犯罪組織有何具
    體名稱、固定處所等，惟依被告3人及證人即少年孫○國供述
    觀之，可認其等係分工而為取款行為，並以通訊軟體接收上
    層不詳成員指示取款，參以有不詳成員負責撥打電話向被害
    人實施詐術、指示其匯款，可認該集團乃分由各該人擔負一
    定之工作內容，層層指揮，組織縝密，分工精細，自須投入
    相當之成本、時間，顯非為立即實施犯罪而隨意組成者，是
    本案詐欺集團顯係該當「三人以上，以實施詐術為手段，所
    組成具有持續性及牟利性之有結構性組織」；而被告3人自
    承參與其中並負責上開分工，且若成功取款可獲得約定之報
    酬，確已該當參與犯罪組織之構成要件。
  3.綜上所述，核被告3人就附表編號1部分所為，均係犯組織犯
    罪條例第3條第1項後段之參與犯罪組織罪、刑法第339條之4
    第1項第2款之三人以上共同詐欺取財罪及違反洗錢防制法第
    2條第2款規定，而犯同法第14條第1項之一般洗錢罪；被告3
    人就附表編號2至編號7部分、被告午○○就附表編號8至編號9
    與編號11至編號15部分、被告卯○○就附表編號8至編號15部
    分所為，則均係犯刑法第339條之4第1項第2款之三人以上共
    同詐欺取財罪及違反洗錢防制法第2條第2款規定，而犯同法
    第14條第1項之一般洗錢罪。
(三)移送併辦：
　　臺灣新北地方檢察署檢察官另以110年度偵字第7116號、第7
    217號、第12894號、第13788號、第13991號、第15243號、
    第20088號、第23868號、第24423號、第24873號、第26611
    號、第27242號、第28718號、第29202號、第30084號、第30
    091號、第35008號、第36656號、第38056號、第40343號移
    送併辦，此部分犯罪事實核與原偵查起訴且經本院論罪科刑
    之附表編號1至編號15部分均為相同告訴人或被害人，此部
    分犯罪事實核與原偵查起訴且經本院論罪科刑部分事實同一
    ，依審判不可分之原則，本院自仍得併予審理。至同檢察署
    110年度偵字第7116號、第12894號、第13991號、第23868號
    、第26611號、第27242號、第29202號、第30091號、第3665
    6號移送併辦意旨書雖認被告卯○○係犯刑法第339條第1項之
    普通詐欺罪，固容有誤會，惟檢察官就其偵辦之案件，如認
    與業已繫屬於法院之其他案件具實質上或裁判上一罪關係時
    ，因已為原起訴效力所及，故得將相關卷證移送法院併案審
    理，惟其目的僅在於促請法院得併予審理，究非刑事訴訟法
    所稱之起訴，無起訴效力，從而，本院自僅得就原起訴之罪
    名即刑法第339條之4第1項第2款之三人以上共同詐欺取財罪
    部分為審理，至移送併案意旨書所載論罪法條部分就罪名之
    主張，無拘束法院之效力至明，附此敘明。
(四)共同正犯：
　　被告3人與少年孫○國受上游成員指示，負責一同前往提領贓
    款，並將款項轉交不詳之人，其所為係屬整體詐欺行為分工
    之一環，且利用他人之行為，達成詐欺犯罪之結果，故被告
    3人應就其所參與犯行所生之全部犯罪結果共同負責。是被
    告3人與少年孫○國及其餘姓名、年籍不詳之詐欺集團成員間
    ，有犯意聯絡及行為分擔，應論以共同正犯。另刑法第339
    條之4第1項第2款之三人以上共同犯詐欺取財罪，其本質即
    為共同犯罪，本件主文自毋庸再於「三人以上共同詐欺取財
    罪」前再記載「共同」（最高法院83年度台上字第2520號刑
    事判決意旨參照）。
(五)想像競合： 
    此外，被告3人參與本件詐欺集團犯罪組織，所為三人以上
    共同詐欺取財罪及共同一般洗錢罪，目的均為不法牟取被害
    人之金錢，乃屬同一犯罪決意及預定計畫下所為階段行為，
    依一般社會通念，渠等實施詐術、前往提領或轉帳及隱匿該
    等詐欺犯罪所得之去向及所在之行為，具有行為局部之同一
    性，法律評價應認屬一行為較為適當。從而，被告3人就附
    表編號1部分所為，均係一行為同時觸犯參與犯罪組織罪、
    三人以上共同詐欺取財罪及一般洗錢罪；其等就附表編號2
    至編號7部分、被告午○○就附表編號8至編號9與編號11至編
    號15部分、被告卯○○就附表編號8至編號15部分，則均係一
    行為同時觸犯三人以上共同詐欺取財罪及一般洗錢罪，為想
    像競合犯，應依刑法第55條前段之規定，各從一重之三人以
    上共同詐欺取財罪處斷。
(六)數罪併罰：
　　另按刑法處罰之詐欺取財罪係侵害個人財產法益之犯罪，其
    罪數計算，依一般社會通念，應以被害人數、被害次數之多
    寡，決定其犯罪之罪數（最高法院108年度台上字第274號判
    決意旨參照）。查本案由不詳之人分別對附表所示之告訴人
    暨被害人15人行騙，使其等陷於錯誤而匯款後提領，不僅犯
    罪對象不同，侵害法益各異，各次詐欺行為之時間、金額、
    匯入帳戶亦不相同，相互獨立，顯係基於各別犯意為之，被
    告3人所犯前開各罪，均應予分論併罰。辯護意旨認應成立
    接續犯等語，尚難採認。　　
四、科刑：
(一)加重事由：　　
　　按成年人教唆、幫助或利用兒童及少年犯罪或與之共同實施
    犯罪或故意對其犯罪者，加重其刑至2分之1，兒童及少年福
    利與權益保障法第112條第1項前段定有明文。查被告3人於
    本案行為時均為滿20歲之成年人，與之共犯之少年孫○國則
    為92年10月生，於上開犯行時為年滿12歲、未滿18歲之少年
    乙情，有其等之戶籍資料查詢結果附卷可憑（審一卷第35頁
    、第39頁、第43頁），而被告3人均坦承與少年孫○國共犯本
    案三人以上共同詐欺取財罪犯行，均應依兒童及少年福利與
    權益保障法第112條第1項前段規定加重其刑。　
(二)減刑事由之衡酌：
    按想像競合犯之處斷刑，本質上係「刑之合併」，其所謂從
    一重處斷，乃將想像競合犯組成之評價上數罪，合併為科刑
    一罪，其所對應之刑罰，亦合併其評價上數罪之數法定刑，
    而為一個處斷刑。易言之，想像競合犯侵害數法益者皆成立
    犯罪，論罪時必須輕、重罪併舉論述，同時宣告所犯各罪名
    ，包括各罪有無加重、減免其刑之情形，亦應說明論列，量
    刑時併衡酌輕罪部分量刑事由，評價始為充足，然後依刑法
    第55條前段規定「從一重處斷」，非謂對於其餘各罪可置而
    不論。因此，法院決定處斷刑時，雖以其中最重罪名之法定
    刑，做為裁量之準據，惟於裁量其輕重時，仍應將輕罪合併
    評價在內（最高法院108年度台上字第4405號、第4408號判
    決意旨參照）。經查，洗錢防制法第16條第2項規定：「犯
    前二條之罪，在偵查或審判中自白者，減輕其刑。」；另組
    織犯罪防制條例第8條第1項後段規定：「犯第3條之罪…偵查
    及審判中均自白者，減輕其刑。」本件被告3人於警詢、偵
    查及本院審理時，均坦承有上開本案參與犯罪組織及洗錢犯
    行，應認符合組織犯罪防制條例第8條第1項後段及洗錢防制
    法第16條第2項規定，是就被告3人本案參與組織及洗錢犯行
    部分，雖屬想像競合犯其中之輕罪，惟依上開說明，本院於
    後述量刑時，仍應併予衡酌此部分減刑事由。
(三)本件無刑法第59條減刑事由之適用：
　　至被告午○○部分之辯護意旨固請求就依刑法第59條規定酌減
    其刑。惟按刑法第59條規定之酌量減輕其刑，必須犯罪另有
    特殊之原因與環境，在客觀上足以引起一般同情，認為即使
    予以宣告法定最低度刑，猶嫌過重者，始有其適用。此所謂
    法定最低度刑，固包括法定最低本刑；惟遇有其他法定減輕
    之事由者，則應係指適用其他法定減輕事由減輕其刑後之最
    低度刑而言。倘被告別有法定減輕事由者，應先適用法定減
    輕事由減輕其刑後，猶認其犯罪之情狀顯可憫恕，即使科以
    該減輕後之最低度刑仍嫌過重者，始得適用刑法第59條規定
    酌量減輕其刑（最高法院100年度台上字第744號判決意旨參
    照）。經查，本件所涉遭詐騙之被害人數多達15人，遭詐騙
    之金額逾100萬元，是衡諸上開情節，本件實無何情輕法重
    之情形，亦未見有何特殊原因與環境足以引起一般同情，當
    無再援引刑法第59條之規定減輕其刑之必要。
(四)量刑之審酌：
    爰以行為人之責任為基礎，審酌現今社會詐欺事件層出不窮
    、手法日益翻新，政府及相關單位無不窮盡心力追查、防堵
    ，大眾傳播媒體更屢屢報導民眾被詐欺，甚至畢生積蓄因此
    化為烏有之相關新聞，被告3人正值青年，不思循正當途徑
    獲取所需，竟貪圖不法報酬，率然參與詐欺集團犯罪組織，
    擔任俗稱「車手」之提領詐欺款項工作，不僅價值觀念偏差
    ，破壞社會治安，且其等所為提領及傳遞詐欺款項等行為，
    使金流不透明，致不法之徒得藉此輕易詐欺並取得財物、隱
    匿真實身分，造成國家查緝犯罪受阻，並助長犯罪之猖獗，
    影響社會經濟秩序，危害金融安全，同時導致被害人求償上
    之困難，其所生危害非輕，所為實值非難；惟考量被告3人
    犯後均坦承犯行，態度良好，及其等業已就本案參與組織及
    洗錢犯行部分於偵審中均自白，於審理中與告訴人天○○、子
    ○○調解成立等情，有調解筆錄可參（審二卷第71頁），並兼
    衡其犯罪之手段、所詐取財物之金額、於該詐欺集團之角色
    分工非居於主導或核心地位，及其前科素行紀錄、家庭生活
    及經濟狀況等一切情狀（參見審二卷第45頁至第46頁審理筆
    錄），就被告所犯各罪，分別量處如主文所示之刑，以示懲
    儆。
(五)定應執行刑：
    按數罪併罰之定應執行刑，係出於刑罰經濟與責罰相當之考
    量，並非予以犯罪行為人或受刑人不當之利益，為一種特別
    的量刑過程，相較於刑法第57條所定科刑時應審酌之事項，
    係對一般犯罪行為之裁量。而定應執行刑之宣告，乃對犯罪
    行為人本身及所犯各罪之總檢視，除應考量行為人所犯數罪
    反應出之人格特性，並應權衡審酌行為人之責任與整體刑法
    目的及相關刑事政策，在量刑權之法律拘束性原則下，依刑
    法第51條第5款規定，採限制加重原則，資為量刑自由裁量
    權之外部界限，並應受法秩序理念規範之比例原則、平等原
    則、責罰相當原則、重複評價禁止原則等自由裁量權之內部
    抽象價值要求界限之支配，以使輕重得宜，罰當其責，俾符
    合法律授與裁量權之目的，以區別數罪併罰與單純數罪之不
    同，兼顧刑罰衡平原則。故定應執行刑時，除仍應就各別刑
    罰規範之目的、輕重罪間體系之平衡、整體犯罪非難評價，
    為綜合判斷外，尤須參酌上開實現刑罰公平性，以杜絕僥倖
    、減少犯罪之立法意旨，為妥適之裁量。本院衡酌被告3人
    就附表所示各次三人以上共同詐欺取財犯行，均係於109年8
    月24日至同年月26日間所實施，各次犯行之間隔期間甚近，
    顯係於短時間內反覆實施，所侵害法益固非屬於同一人，然
    各次之行為態樣、手段、動機皆相似，責任非難重複之程度
    較高，如以實質累加之方式定應執行刑，處罰之刑度恐將超
    過其行為之不法內涵與罪責程度，爰基於罪責相當之要求，
    於刑法第51條第5款所定之外部性界限內，綜合評價各罪類
    型、關係、法益侵害之整體效果，考量犯罪人個人特質，及
    以比例原則、平等原則、責罰相當原則、重複評價禁止原則
    為內涵之內部性界限，為適度反應被告整體犯罪行為之不法
    與罪責程度及對其施以矯正之必要性，定其等應執行之刑如
    主文所示。
(六)本件無衡酌是否併予宣告強制工作之必要：
    按106年4月19日修正公布之組織犯罪防制條例第3條第3項規
    定：「犯第1項之罪者，應於刑之執行前，令入勞動場所，
    強制工作，其期間為3年。」（嗣107年1月3日修正公布第3
    條，但本項並未修正），就受處分人之人身自由所為限制，
    違反憲法比例原則及憲法明顯區隔原則之要求，與憲法第8
    條保障人身自由之意旨不符，業經司法院大法官解釋釋字第
    812號解釋宣告違憲，並宣告組織犯罪防制條例第3條第3項
    自110年12月10日起失其效力。故本件已無衡酌是否併予宣
    告強制工作之必要，末此敘明。
五、沒收：
(一)按供犯罪所用之物，屬於犯罪行為人者，得沒收之，刑法第
    38條第2項前段定有明文。查扣案APPLE廠牌、型號IPHONE X
    R及IPHONE 6S PLUS行動電話各1支（各含SIM卡1張）各為被
    告午○○、丁○○所有，用以與詐騙集團成員聯繫，均為本案詐
    欺犯行所用之物，有上開通訊軟體對話紀錄可憑，爰依刑法
    第38條第2項前段之規定，宣告沒收。
(二)又被告3人固有提領或轉帳上開詐得款項之犯行，業經本院
    認定如前，然被告3人於準備程序均陳稱沒有拿到報酬等語
    （審二卷第9頁），而依卷內事證亦無證據足證被告3人已受
    有報酬，或實際獲取詐欺犯罪之所得，是依罪證有疑利益歸
    於被告之原則，難認被告3人有因本案犯行而有犯罪所得，
    故應認本案尚無犯罪所得應予宣告沒收。另未扣案之贓款部
    分，卷內並無其他證據可證明被告3人有實際取得該等贓款
    ，自無從對被告3人宣告沒收。　
(三)再按洗錢防制法第18條規定「犯第14條之罪，其所移轉、變
    更、掩飾、隱匿、收受、取得、持有、使用之財物或財產上
    利益，沒收之；犯第15條之罪，其所收受、持有、使用之財
    物或財產上利益，亦同（第1項）。以集團性或常習性方式
    犯第14條或第15條之罪，有事實足以證明行為人所得支配之
    前項規定以外之財物或財產上利益，係取自其他違法行為所
    得者，沒收之（第2項）。對於外國政府、機構或國際組織
    依第21條所簽訂之條約或協定或基於互惠原則，請求我國協
    助執行扣押或沒收之案件，如所涉之犯罪行為符合第2條所
    列之罪，不以在我國偵查或審判中者為限（第3項）。」關
    於犯罪行為人犯洗錢防制法第14條之罪，其所掩飾之財物本
    身僅為洗錢之標的，難認係供洗錢所用之物，故洗錢行為之
    標的除非屬於前置犯罪之不法所得，而得於前置犯罪中予以
    沒收者外，既非本案洗錢犯罪之工具及產物，亦非洗錢犯罪
    所得，尤非違禁物，尚無從依刑法沒收規定予以宣告沒收，
    自應依上開第18條第1項前段規定予以宣告沒收。此規定係
    採義務沒收主義，祇要合於前規定，法院即應為相關沒收之
    諭知，然該洗錢行為之標的是否限於行為人者始得宣告沒收
    ，法無明文，是倘法條並未規定「不問屬於犯罪行為人與否
    均沒收」時，自仍以屬於被告所有者為限，始應予沒收。查
    本件被告3人既已將所收取之現金悉數交由詐欺集團之上游
    成員，業據被告3人供明在卷，並非被告3人所有，亦已非在
    其實際掌控中，自無庸依洗錢防制法第18條第1項前段規定
    宣告沒收。
(四)末依刑法第40條之2第1項規定，本案各罪主文所宣告沒收之
    物，應併執行之，雖宣告多數沒收，然因無定應執行刑之問
    題，從而於定其應執行之刑主文項下，毋庸再重複為沒收之
    諭知，附此敘明。
六、退併辦之說明：　　
(一)按檢察官就未據起訴之部分，認與本案有裁判上一罪關係函
    請法院併辦，此項公函非屬訴訟上之請求，其目的僅在促使
    法院之注意，法院如併同審理，固係審判上不可分法則之適
    用所使然，如認不成立犯罪或無裁判上一罪關係，自不能併
    予裁判，而僅須說明其理由及無從併辦之意旨即可（最高法
    院92年度台上字第3276、3102號判決意旨可供參照）。
(二)查臺灣新北地方檢察署檢察官就被告卯○○被訴部分，以110
    年度偵字第12894號、第13991號、第23868號、第26611號、
    第27242號、第29202號、第30091號併辦意旨書所載如附表
    編號3、編號6及編號10部分所示告訴人天○○、Ｂ○○、辛○○部
    分，與本案論罪科刑部分之被害人相同，此部分事實同一，
    依審判不可分之原則，本院自仍得併予審理，業如前述；至
    其餘告訴人暨被害人未○○、癸○○、申○○、戊○○、戌○○、地○○○、Ｄ○○、壬○○、己○○部分，則與本件經論罪科刑部分被害人
    不同，為不同之事實；且被告卯○○提供上開帳戶資訊並負責
    提領款項，而已有犯罪行為之分擔，為共同正犯，是上開告
    訴人暨被害人受詐欺取財之部分，與本案起訴及追加起訴如
    附表所示各告訴人暨被害人，侵害法益有異，犯意各別，行
    為互殊，而應予分論併罰，上開併辦意旨認與本案為同一案
    件，容有誤會，是該移送併辦部分，與本院前揭論罪科刑部
    分，無從成立裁判上一罪之關係，自非起訴效力所及，本院
    無從併予審理，應退由檢察官另行依法處理。
(三)臺灣新北地方檢察署檢察官就被告卯○○被訴部分，另以110
    年度偵字第23867號案件，就告訴人乙○○受詐騙部分移送併
    案審理，惟此部分亦與本件經論罪科刑部分被害人不同，為
    不同之事實，依前揭說明，上開併辦意旨認與本案為同一案
    件，容有誤會，是該移送併辦部分，與本院前揭論罪科刑部
    分，無從成立裁判上一罪之關係，自非起訴效力所及，本院
    無從併予審理，亦應退由檢察官另行依法處理。
(四)末臺灣新北地方檢察署檢察官就被告3人被訴部分，以110年
    度偵字第13788號、第20088號、第28718號、第35008號、第
    38056號、第40343號移送併案審理，惟其中除告訴人庚○○、
    酉○○部分與本案論罪科刑部分之被害人相同外，至其餘告訴
    人巳○○、Ｃ○○、辰○○、玄○部分，及移送併案書犯罪事實欄(
    二)、(三)部分則與本件經論罪科刑部分被害人不同，為不
    同之事實，依前揭說明，上開併辦意旨認與本案為同一案件
    ，容有誤會，是該移送併辦部分，與本院前揭論罪科刑部分
    ，無從成立裁判上一罪之關係，自非起訴效力所及，本院無
    從併予審理，亦應退由檢察官另行依法處理。
據上論斷，應依刑事訴訟法第273條之1第1項、第299條第1項前
段（依刑事判決精簡原則，僅記載程序法條文），判決如主文。
本案經檢察官寅○○偵查起訴及檢察官羅學舫追加起訴暨移送併辦
，另經檢察官黃彥琿、陳旭華、黃佳彥、黃育仁、余佳恩移送併
辦，由檢察官吳宗光到庭執行公訴。
中　　華　　民　　國　　111 　年　　5 　　月　　25　　日
                  刑事第十三庭  法　官  林建良   
上列正本證明與原本無異。
如不服本判決，應於判決送達後20日內敘明上訴理由，向本院提
出上訴狀 (應附繕本) ，上訴於臺灣高等法院。其未敘述上訴理
由者，應於上訴期間屆滿後20日內向本院補提理由書「切勿逕送
上級法院」。
                                書記官  陳昇宏
中　　華　　民　　國　　111 　年　　5 　　月　　25　　日

附錄本案論罪科刑法條全文：
刑法第339條之4：
犯第三百三十九條詐欺罪而有下列情形之一者，處一年以上七年
以下有期徒刑，得併科一百萬元以下罰金：
一、冒用政府機關或公務員名義犯之。
二、三人以上共同犯之。
三、以廣播電視、電子通訊、網際網路或其他媒體等傳播工具，
對公眾散布而犯之。
前項之未遂犯罰之。 
　
洗錢防制法第2條：
本法所稱洗錢，指下列行為：
一、意圖掩飾或隱匿特定犯罪所得來源，或使他人逃避刑事追訴
    ，而移轉或變更特定犯罪所得。
二、掩飾或隱匿特定犯罪所得之本質、來源、去向、所在、所有
    權、處分權或其他權益者。
三、收受、持有或使用他人之特定犯罪所得。
　
洗錢防制法第14條：
有第二條各款所列洗錢行為者，處七年以下有期徒刑，併科新臺
幣五百萬元以下罰金。
前項之未遂犯罰之。
前二項情形，不得科以超過其特定犯罪所定最重本刑之刑。   

組織犯罪防制條例第3條
發起、主持、操縱或指揮犯罪組織者，處 3 年以上 10 年以下
有期徒刑，得併科新臺幣 1 億元以下罰金；參與者，處 6 月以
上 5 年以下有期徒刑，得併科新臺幣 1 千萬元以下罰金。但參
與情節輕微者，得減輕或免除其刑。
具公務員或經選舉產生之公職人員之身分，犯前項之罪者，加重
其刑至二分之一。
犯第 1 項之罪者，應於刑之執行前，令入勞動場所，強制工作
，其期間為 3 年。
前項之強制工作，準用刑法第 90 條第 2 項但書、第 3 項及第
98 條第 2 項、第 3 項規定。
以言語、舉動、文字或其他方法，明示或暗示其為犯罪組織之成
員，或與犯罪組織或其成員有關聯，而要求他人為下列行為之一
者，處 3 年以下有期徒刑，得併科新臺幣 3 百萬元以下罰金：
一、出售財產、商業組織之出資或股份或放棄經營權。
二、配合辦理都市更新重建之處理程序。
三、購買商品或支付勞務報酬。
四、履行債務或接受債務協商之內容。
前項犯罪組織，不以現存者為必要。
以第 5 項之行為，使人行無義務之事或妨害其行使權利者，亦
同。
第 5 項、第 7 項之未遂犯罰之。 

附表：
編號 被詐騙之人 最初詐 騙時間 匯款時間 匯款金額(新臺幣) 主文  1 黃○○ 109年8月上旬某時 109年8月24日14時10分許 5萬元 午○○成年人與少年犯三人以上共同詐欺取財罪，處有期徒刑壹年貳月。扣案APPLE廠牌、型號IPHONE XR行動電話壹支（含SIM卡壹張）沒收。 丁○○成年人與少年犯三人以上共同詐欺取財罪，處有期徒刑壹年。扣案APPLE廠牌、型號IPHONE 6S PLUS行動電話壹支（含SIM卡壹張）沒收。 卯○○成年人與少年犯三人以上共同詐欺取財罪，處有期徒刑壹年壹月。  A 由午○○指示，丁○○監督卯○○與少年孫○國，於109年8月24日15時30分許，前往新北市○○區○○○路000號之玉山商業銀行新樹分行，臨櫃提款28萬4,000元，再交由午○○於同日某時，在新北市新莊區鳳山街口處，交與不詳上游成員    無 2-1 天○○ 109年8月20日14時20分許 ①109年8月24日17時31分許 ②109年8月24日17時34分 ①10萬元 ②10萬元 午○○成年人與少年犯三人以上共同詐欺取財罪，處有期徒刑壹年肆月。扣案APPLE廠牌、型號IPHONE XR行動電話壹支（含SIM卡壹張）沒收。 丁○○成年人與少年犯三人以上共同詐欺取財罪，處有期徒刑壹年貳月。扣案APPLE廠牌、型號IPHONE 6S PLUS行動電話壹支（含SIM卡壹張）沒收。 卯○○成年人與少年犯三人以上共同詐欺取財罪，處有期徒刑壹年參月。 3-1 甲○○ 109年6月28日23時30分許 ①109年8月24日19時33分4秒許 ②同上日19時33分46秒許 ①5萬元 ②5萬元 午○○成年人與少年犯三人以上共同詐欺取財罪，處有期徒刑壹年參月。扣案APPLE廠牌、型號IPHONE XR行動電話壹支（含SIM卡壹張）沒收。 丁○○成年人與少年犯三人以上共同詐欺取財罪，處有期徒刑壹年壹月。扣案APPLE廠牌、型號IPHONE 6S PLUS行動電話壹支（含SIM卡壹張）沒收。 卯○○成年人與少年犯三人以上共同詐欺取財罪，處有期徒刑壹年貳月。  4 亥○○ 109年6月28日23時30分許 109年8月24日19時51分許 3萬元 午○○成年人與少年犯三人以上共同詐欺取財罪，處有期徒刑壹年貳月。扣案APPLE廠牌、型號IPHONE XR行動電話壹支（含SIM卡壹張）沒收。 丁○○成年人與少年犯三人以上共同詐欺取財罪，處有期徒刑壹年。扣案APPLE廠牌、型號IPHONE 6S PLUS行動電話壹支（含SIM卡壹張）沒收。 卯○○成年人與少年犯三人以上共同詐欺取財罪，處有期徒刑壹年壹月。  5 丙○○ 109年8月17日某時 109年8月24日20時45分許 3萬元 午○○成年人與少年犯三人以上共同詐欺取財罪，處有期徒刑壹年貳月。扣案APPLE廠牌、型號IPHONE XR行動電話壹支（含SIM卡壹張）沒收。 丁○○成年人與少年犯三人以上共同詐欺取財罪，處有期徒刑壹年。扣案APPLE廠牌、型號IPHONE 6S PLUS行動電話壹支（含SIM卡壹張）沒收。 卯○○成年人與少年犯三人以上共同詐欺取財罪，處有期徒刑壹年壹月。  6 庚○○ 109年7月21日16時許 109年8月24日21時21分許 2萬5,000元 午○○成年人與少年犯三人以上共同詐欺取財罪，處有期徒刑壹年貳月。扣案APPLE廠牌、型號IPHONE XR行動電話壹支（含SIM卡壹張）沒收。 丁○○成年人與少年犯三人以上共同詐欺取財罪，處有期徒刑壹年。扣案APPLE廠牌、型號IPHONE 6S PLUS行動電話壹支（含SIM卡壹張）沒收。 卯○○成年人與少年犯三人以上共同詐欺取財罪，處有期徒刑壹年壹月。  7 Ｂ○○ 109年8月21日15時許 109年8月24日23時13分許 1萬5,000元 午○○成年人與少年犯三人以上共同詐欺取財罪，處有期徒刑壹年貳月。扣案APPLE廠牌、型號IPHONE XR行動電話壹支（含SIM卡壹張）沒收。 丁○○成年人與少年犯三人以上共同詐欺取財罪，處有期徒刑壹年。扣案APPLE廠牌、型號IPHONE 6S PLUS行動電話壹支（含SIM卡壹張）沒收。 卯○○成年人與少年犯三人以上共同詐欺取財罪，處有期徒刑壹年壹月。 2-2 天○○ 同編號 2-1 （接續編號2-1） ③109年8月25日0時8分許 ④同上日0時25分許 ⑤同上日0時28分許 （接續編號2-1） ③10萬元 ④10萬元 ⑤10萬元 無（一併於編號2-1宣告）  B 由午○○指示，丁○○監督卯○○與少年孫○國，於109年8月25日12時57分許，前往上址玉山商業銀行新樹分行，臨櫃提款200萬元，再交由午○○於同日某時，在新北市新莊區鳳山街口處，交與不詳上游成員    無  8 Ａ○○ (未提告) 109年7月24日12時32分許前某時 ①109年8月25日15時48分許（16時18分許入帳） ②同上日15時49分許（16時18分許入帳） ①10萬元 ②5萬元 午○○成年人與少年犯三人以上共同詐欺取財罪，處有期徒刑壹年貳月。扣案APPLE廠牌、型號IPHONE XR行動電話壹支（含SIM卡壹張）沒收。 卯○○成年人與少年犯三人以上共同詐欺取財罪，處有期徒刑壹年。  9 宙○○ 109年8月19日某時 ①109年8月25日18時52分許 ②同上日19時4分許 ①2萬元 ②3萬元 午○○成年人與少年犯三人以上共同詐欺取財罪，處有期徒刑壹年貳月。扣案APPLE廠牌、型號IPHONE XR行動電話壹支（含SIM卡壹張）沒收。 卯○○成年人與少年犯三人以上共同詐欺取財罪，處有期徒刑壹年。 3-2 甲○○ 同編號3-1 （接續編號3-1） ③109年8月25日19時4分許 （接續編號3-1） ③5萬元 無（一併於編號3-1宣告）  10 朱祐民 (未提告) 109年8月上旬某時 109年8月25日19時10分許 3萬元 卯○○成年人與少年犯三人以上共同詐欺取財罪，處有期徒刑壹年。  11 酉○○ 109年8月12日19時許 109年8月25日20時14分許 3萬元 午○○成年人與少年犯三人以上共同詐欺取財罪，處有期徒刑壹年貳月。扣案APPLE廠牌、型號IPHONE XR行動電話壹支（含SIM卡壹張）沒收。 卯○○成年人與少年犯三人以上共同詐欺取財罪，處有期徒刑壹年。  12 子○○ 109年8月上旬某時 109年8月25日21時1分 2萬元 午○○成年人與少年犯三人以上共同詐欺取財罪，處有期徒刑壹年貳月。扣案APPLE廠牌、型號IPHONE XR行動電話壹支（含SIM卡壹張）沒收。 卯○○成年人與少年犯三人以上共同詐欺取財罪，處有期徒刑壹年。 2-3 天○○ 同編號 2-1 （接續編號2-2） ⑥109年8月25日21時3分許  （接續編號2-2） ⑥16萬5000元 無（一併於編號2-1宣告）  13 丑○○ 109年8月28日21時14分許 109年8月25日21時13分許 5萬元 午○○成年人與少年犯三人以上共同詐欺取財罪，處有期徒刑壹年貳月。扣案APPLE廠牌、型號IPHONE XR行動電話壹支（含SIM卡壹張）沒收。 卯○○成年人與少年犯三人以上共同詐欺取財罪，處有期徒刑壹年。  C 午○○於109年8月25日21時42分許，使用網路銀行轉帳20萬元至其上開中信帳戶    無  14 宇○○ 109年8月14日某時 109年8月25日21時48分許 5萬元 午○○成年人與少年犯三人以上共同詐欺取財罪，處有期徒刑壹年貳月。扣案APPLE廠牌、型號IPHONE XR行動電話壹支（含SIM卡壹張）沒收。 卯○○成年人與少年犯三人以上共同詐欺取財罪，處有期徒刑壹年。  15 辛○○ 109年8月上旬某時 109年8月25日22時11分許 5萬元 午○○成年人與少年犯三人以上共同詐欺取財罪，處有期徒刑壹年貳月。扣案APPLE廠牌、型號IPHONE XR行動電話壹支（含SIM卡壹張）沒收。 卯○○成年人與少年犯三人以上共同詐欺取財罪，處有期徒刑壹年。  D 午○○指示少年孫Ｏ國於109年8月25日22時51分至55分許，在位於臺北市○○區○○路0段000號之全家便利商店立賢店提領共15萬元（起訴書誤載有轉出3萬元至午○○上開中信帳戶，應予刪除）    無  E 午○○於109年8月25日22時57分許，使用網路銀行轉帳3萬元至其上開中信帳戶    無 2-4 天○○ 同編號 2-1 （接續編號2-3） ⑦109年8月26日0時20分許 ⑧同上日0時26分許 （接續編號2-3） ⑦12萬元 ⑧3萬3000元 無（一併於編號2-1宣告）  F 午○○於109年8月26日1時57分許，使用網路銀行轉帳23萬元至其上開中信帳戶    無  G 上開轉帳至午○○中信帳戶內之款項共46萬元部分，由午○○指示少年孫○國於109年8月26日某時，在不詳地點，提領共46萬元交付午○○，由午○○於不詳時、地，交與不詳上游成員    無